臺灣彰化地方法院民事判決
                                   109年度保險字第11號  
原      告  盧素蘭  
訴訟代理人  吳俊明  
            陳建良律師
被      告  國泰世紀產物保險股份有限公司

法定代理人  蔡鎮球  
訴訟代理人  鄭如妙  
上列當事人間請求給付保險金事件，本院於民國111年2月14日言
詞辯論終結，判決如下：
    主  文
原告之訴及假執行之聲請均駁回。
訴訟費用由原告負擔。
　　事實與理由
壹、程序事項：
一、按訴狀送達後，原告不得將原訴變更或追加他訴，但擴張或
    減縮應受判決事項之聲明者，不在此限，民事訴訟法第255
    條第1項第3款定有明文。
二、查原告起訴時，訴之聲明原為：被告應給付原告新台幣（下
    同）63萬元，及自民國108年12月10日起至清償日止，按年
    息5%計算之利息(見卷一第121頁)。嗣於訴訟繫屬中，於110
    年9月14日變更聲明為：1.被告應給付原告63萬元及自起訴
    狀繕本送達翌日起至清償日止，按年息10%計算之利息。2.
    前項請求，原告願供擔保，請准宣告假執行(見卷二第259頁
    )。核原告乃就遲延利息之部分減縮請求期間及擴張利率，
    並請求供擔保准予假執行，均屬擴張或減縮應受判決事項之
    聲明，核與上開規定相符，應予准許。
貳、實體事項：
一、原告起訴主張：
　㈠伊於107年6月10日駕駛機車與被告公司承保由訴外人陳韻旬
    所騎之車牌號碼000-0000號機車發生交通事故（下稱系爭事
    故），伊人車倒地，致受有腰椎第2至5節椎柱狹窄、尾骨閉
    鎖性骨折、下背和骨盆挫傷、左側手肘擦傷、左側膝部擦傷
    等傷害，經開刀及門診治療後，醫師診斷伊持續下背痛合併
    雙下肢無力，顯著運動障害，術後須休養一年，終身僅能從
    事輕便工作，符合強制汽車責任保險殘廢給付標準（下稱給
    付標準表）2-4項第7等級「中樞神經系統機能遺存顯著障害
    ，終身僅能從事輕便工作者」、8-1項第7等級「脊柱連續固
    定4個椎體及3個椎間盤(含)以上，且喪失生理運動範圍1/2
    以上」之失能程度。
　㈡系爭事故發生前，伊並未因腰椎椎柱狹窄、椎間盤突出等病
    症感到疼痛，亦無就醫紀錄，車禍後因為撞擊力道甚大造成
    尾骨壓迫性骨折、背部疼痛，加劇伊之椎間盤突出症狀，因
    此二次手術實施第2至5節腰椎之固定融合手術以消除下背痛
    ，雙下肢麻木、疼痛及無力之神經壓迫症狀而成殘，故伊受
    有之「脊柱連續固定4個椎體及3個椎間盤(含)以上，且喪失
    生理運動範圍1/2以上」失能結果與系爭事故確有因果關係
    。
  ㈢伊向被告請求第7等級殘廢給付73萬元，詎被告以伊僅符合上
    開給付標準2-5項「神經系統之病變，通常無礙勞動，但由
    醫學尚可證明局部遺存頑固神經症狀者」之第13等級殘廢，
    於108年12月5日給付失能保險金10萬元，拒不給付73萬元，
    是被告扣除已給付之上開10萬元後，仍有63萬元未給付，爰
    依強制汽車責任保險法第25條第1項、第27條第1項、第2項
    、強制汽車保險給付標準第3條第3項第7款規定提起本訴，
    請求被告給付63萬元，及自108年12月10日起，按週年利率5
    %計算之利息等語。並聲明：1.被告應給付原告63萬元，及
    自起訴狀繕本送達翌日起至清償日止，按週年利率10％計算
    之利息。2.原告願供擔保，請准宣告假執行。
二、被告則以：
　㈠原告發生系爭事故時所提出之診斷證明書，並無記載因系爭
    事故患有腰椎第2至5節椎柱狹窄症，而原告因系爭事故就醫
    後，其肌力尚有4到5分，並非如原告所述無法站立，故上開
    腰椎椎柱狹窄之病症並非系爭事故所造成，伊應依據何等級
    之失能程度給付保險金，另由財團法人金融消費評議中心評
    議原告所患之腰椎椎間板突出並退化性變化，以及小面關節
    肥厚，均為退化性變化，非近期外傷所致，足認原告之腰椎
    疾病應係其本身之退化性疾病，難認與系爭事故具因果關係
    。
　㈡原告於107年9月20日就第3至5節腰椎椎柱狹窄之病症開刀治
    療後，至109年8月11日始就第2節腰椎為開刀治療，而強制
    險給付標準所認之失能等級，應為受害人經治療後症狀固定
    ，再行治療仍不能期待治療效果，並經醫師診斷為永久不能
    復原之狀態始屬之，但原告於109年8月11日仍有治療行為，
    難認原告之失能狀態已固定，故原告主張符合第7等級之失
    能程度應無理由。　　
  ㈢原告所患之腰椎疾病，因腰椎神經係屬周變神經而非中樞神
    經，且原告術後之肌力達4至5分，未達脊柱或下肢機能障害
    之審核標準，難認符合給付標準表8-1項或2-4項之失能等級
    ，伊應無依第7等級失能標準支付保險金之責。況原告於系
    爭事故發生前，自96年9月21日起，即有在元泰診所就診脊
    柱疼痛之就醫記錄，103年6月至104年9月也有背部疼痛之就
    醫資料，系爭事故發生後，原告於108年7月1日尚有在家中
    跌倒，故原告主張之腰椎疾病是否因系爭事故所導致實有疑
    義。本件經鑑定人國立臺灣大學附設醫院(下稱臺大醫院)之
    鑑定意見，認原告之腰椎第2、3、4、5節椎柱狹窄乃本身之
    退化性病症，並非因本件車禍所導致，兩者欠缺因果關係，
    因此，原告請求伊給付保險金實無理由。並聲明：原告之訴
    駁回。
三、經法院協助兩造整理爭執與不爭執事項如下：
  ㈠不爭執事項：
  1.原告於107年6月10日騎機車與被告公司所承保、由訴外人陳
    韻旬所騎之強制汽車責任險之被保險車輛MGR-2965號機車發
    生系爭事故。
  2.原告於107年6月10日因系爭事故前往員榮醫院就診，診斷書
    記載原告受有尾骨閉鎖性骨折、下背和骨盆挫傷、左側手肘
    擦傷、左側膝部擦傷之傷害，當日之X光檢查，可見原告患
    有DJD change of the L-spine(退化性關節疾病)。
  3.107年8月17日原告於員生醫院接受腰椎核磁共振影像檢查顯
    示，有「第2、3、4、5節椎柱狹窄」、「腰椎椎間盤突出」
    之病症。
  4.原告於107年9月20日前往員生醫院，因腰椎第3、4、5節椎
    柱狹窄之病狀接受腰椎第3、4、5節後側減壓術，嗣後持續
    因腰椎第3、4、5節椎柱狹窄前往醫院診療。
  5.原告因腰椎第2-3-4-5節脊椎狹窄術後第2、3節腰椎鄰近節
    症候群、椎管狹窄之病症，於109年8月11日在秀傳醫院進行
    第2、3腰椎融合固定手術。
  6.原告因兩次手術接受第2至第5腰椎之固定融合手術，符合給
    付標準表第8-1項：脊柱連續固定四個椎體及三個椎間盤以
    上，且喪失生理運動範圍二分之一以上之脊柱遺存顯著運動
    障害，屬第七殘等。
  7.被告於108年12月5日依給付標準表第2-5「第13等級」、第3
    條第3項第13款給付原告失能保險金10萬元。
  ㈡爭執事項：
　1.原告兩次前往醫院進行腰椎融合手術，與系爭事故有無因果
    關係？
　2.原告依強制汽車責任保險法第25條第1項、第27條第1項第2
    款、第2項、給付標準第3條第3項第7款，請求被告給付第7
    等級失能保險金之差額63萬元及遲延利息有無理由？
四、本院判斷：
　㈠原告主張：原告於107年6月10日駕駛機車與被告所承保由訴
    外人陳韻旬駕駛之機車發生道路交通事故，嗣後原告分別於
    107年9月20日、109年8月11日接受腰椎第3至5節椎柱後側減
    壓術、第2、3腰椎融合固定手術，現原告之病症符合給付標
    準表第8-1項第七等級殘等等節，為兩造所不爭，並有員生
    醫院診斷證明書、秀傳醫院診斷證明書在卷為憑（見卷一第
    47頁、第263頁），堪信為真。
　㈡原告兩次前往醫院進行腰椎手術，與系爭事故應無因果關係
    ：
　1.原告於系爭事故發生後，2次前往醫院手術治療其腰椎疾病
    ，該疾病是否係系爭事故所致一事，經本院囑託臺大醫院鑑
    定，鑑定意見略以：原告於系爭事故發生當日前往員榮醫院
    急診時接受X光檢查，發現原告患有DJD change of the L-s
    pine，即退化性關節疾病；同年8月14日原告前往員生醫院
    接受X光檢查，發現其第3、4節椎間盤間隙狹窄，同日為核
    磁共振檢查時，發現其患有第2、3、4、5節椎柱狹窄、腰椎
    椎間盤突出等病症，而於原告之X光及核磁共振檢查結果，
    均可認原告之腰椎疾病為慢性變化，與退化相關性較大，證
    據包括：椎間盤的高度較低、黃韌帶增厚、小關節肥厚與關
    節病變、贅生骨增生等，沒有明顯急性外傷的變化，包括骨
    挫傷、骨髓充血、出血、骨裂等狀況，因此原告之腰椎疾病
    與本身身體退化造成之相關性較大等節，有臺大醫院110年2
    月19日校附醫密字第1100900829號函及檢附之回復意見表在
    卷為憑(見卷第185至188頁)。是原告患有之第2至5節椎柱狹
    窄、腰椎椎間盤突出等病症，應係原告自身身體退化之結果
    ，而非急性外傷所造成，堪可認定。
　2.原告雖主張系爭事故發生前，其縱有上開退化疾病亦無疼痛
    症狀，乃系爭事故發生後始劇烈疼痛而須以手術治療，故其
    手術治療成殘之結果與系爭事故應有因果關係等語。經本院
    詢問鑑定機關，系爭事故是否加劇原告之固有傷病，而有進
    行手術治療之必要，據覆略以：原告之腰椎疾病與本身身體
    退化之關聯性較大，但確實不能排除外傷加重本身退化的症
    狀，但若外傷與退化相較，外傷所占成分相對上低很多；而
    椎間盤關節退化、脫水導致彈性減少時，有可能有背痛腰痛
    的情形，且突出之椎間盤壓迫至腰椎神經根時，即可能會有
    大腿痠麻的症狀，但影像學上的發生與症狀的產生，並非必
    然相關，如原證5影像所示車禍而機車失控摔倒在地，導致
    尾骨骨折，是有可能導致原告本身退化相關之舊疾症狀加劇
    ，但其本身舊疾仍是主因，因為在核磁共振及X光上影像學
    變化顯示其第3/4及第4/5腰椎椎間盤出之表現，為椎間盤高
    度降低、脫水等訊號表現，代表一個慢性及退化的病程，該
    車禍與腰椎狹窄認定應沒有相關性，並無證據有因車禍摔傷
    而惡化而有手術治療之必要等節，有上述2份鑑定報告在卷
    為憑(見卷第189、399頁)。本院審酌：①原告於系爭事故發
    生前，即因身體退化而有椎管狹窄、椎間盤突出之舊疾，已
    如前述。②原告之舊疾是否需以手術加以緩解治療，需視關
    節退化之程度，以及突出之椎間盤有無壓迫至神經根而定，
    系爭事故縱有可能加劇舊疾症狀，但尚無證據可認因系爭事
    故造成原告之舊疾惡化致須以手術治療之程度。③原告於107
    年6月10日車禍發生時X光檢查已發現患有退化性關節疾病，
    則縱使事故發生前無背痛、腰痛、大腿痠麻等症狀，亦不能
    推論該症狀係因系爭事故所致，蓋單純自身疾病退化亦可能
    有此病程，亦即縱使未發生系爭事故，原告上開因舊疾退化
    或突出之椎間盤壓迫神經之疼痛症狀亦可能會發生。綜上，
    原告於系爭事故發生前已有脊柱狹窄、椎間盤突出之舊疾，
    並非因系爭事故造成之傷害，而該舊疾依其固有病程，亦有
    造成原告於107年9月、109年8月間，2次為腰椎固定融合手
    術之可能，尚難單以系爭事故與手術治療之時間相關性，遽
    認原告接受手術治療係因系爭事故所導致，原告上開主張，
    亦無足採。
　3.原告雖主張：原告因系爭事故所致神經疼痛而有2次手術之
    必要致第7等級失能，業經勞動部勞工保險局(下稱勞保局)
    檢視原告之病歷資料，並經專家協助審核認定屬實云云。然
    原告因系爭事故申請勞保給付時，勞工保險局曾委請特約審
    查醫師出具意見，審查醫師認為依員生醫院之病歷記載，可
    知原告為糖尿病患者，體重過重及腎功能變差，依原告之體
    型易造成腰椎病變，原告因系爭事故所致之傷害為①尾骨閉
    鎖性骨折、②下背和骨盆挫傷、③左側手擦傷、④左側膝部擦
    傷，至於⑤腰椎第3至5節椎柱狹窄，需確認原告於事故前2年
    有無腰椎看病史，勞保局因而認原告所受之腰椎椎柱狹窄應
    屬普通傷病，而非因系爭事故(屬職業災害)所致之傷病，經
    原告聲明不服，勞保局始改認原告之腰椎疾病有可能因系爭
    事故加重，而同意以職業傷病給付等節，有勞工保險局109
    年2月27日函在卷為憑(見卷一第111、112頁)，可見勞保局
    係以系爭事故「有可能」加重原告之腰椎疾病，即以職業傷
    病之標準給付。又原告所提出勞保局於110年9月24日同意給
    付210日職業傷害失能給付，係依據秀傳醫院出具之失能診
    斷書，認原告之神經及脊柱失能程度經綜合衡量符合勞工保
    險給付標準表之第7等級一事，有勞保局110年9月24日函文
    影本在卷可參(見卷二第427頁)，足信勞保局以原告之客觀
    身體狀況，認定原告兩次手術後符合勞保失能給付標準表第
    7等級失能，然上開110年之函文並未敘明認定原告之神經及
    脊椎失能屬職業災害之標準為何，則依109年函文，勞保局
    之認定標準仍為「有可能加劇」舊有疾病即可，而為有利於
    勞工之解釋。惟本院認原告之脊椎疾病並非系爭事故所致，
    且因脊椎疾病所實施之醫療手術行為，亦無證據證明係因系
    爭事故摔傷而使舊疾惡化所致，勞工保險之給付認定雖有利
    於原告，仍應不拘束本件強制汽機車責任保險之承保事故與
    成殘結果間因果關係之認定，是原告上開主張，難認可採。
五、綜上而論，原告既無法舉證證明「脊柱連續固定4個椎體及3
    個椎間盤，且喪失生理運動範圍1/2以上」之「脊柱遺存顯
    著運動障害」之失能結果與系爭事故間有何因果關係，則原
    告主張系爭事故造成其第7殘等失能，並依強制汽車責任保
    險法第25條、第27條規定與給付標準第3條第3項第7款規定
    ，請求被告給付失能保險金63萬元及法定遲延利息，為無理
    由，應予駁回。又原告之訴既經駁回，則其假執行之聲請，
    自失所附麗，應併予駁回。
六、本件事證已臻明確，兩造其餘攻擊防禦方法，及未經援用之
    證據，經本院斟酌後，認均不足以影響本判決之結果，自無
    逐一詳予論駁之必要，併此敘明。
七、訴訟費用負擔之依據：民事訴訟法第78條。　　
中　　華　　民　　國　　111 　年　　3 　　月　　10　　日

                  民事第二庭    法　官　王姿婷
以上正本係照原本作成。
如對判決上訴，應於判決送達後20日內向本院提出上訴狀。如委
任律師提起上訴者，應一併繳納上訴審裁判費。
中　　華　　民　　國　　111 　年　　3 　　月　　10　　日
                                書記官  吳曉玟